臺灣臺東地方法院民事裁定
110年度消債更字第29號
聲  請  人  王雅琳  
代  理  人  蔡勝雄律師(法律扶助律師）
相  對  人  國泰世華商業銀行股份有限公司

法定代理人  郭明鑑  
相  對  人  第一商業銀行股份有限公司

法定代理人  邱月琴  
相  對  人  玉山商業銀行股份有限公司


法定代理人  黃男州  
相  對  人  合迪股份有限公司

法定代理人  陳鳳龍  
相  對  人  王吉財  

上列當事人因消費者債務清理事件聲請更生，本院裁定如下：
    主  文
聲請駁回。
聲請費用由聲請人負擔。 
    理  由
一、按債務人不能清償債務或有不能清償之虞者，得依本條例所
    定更生程序，清理其債務；債務人無擔保或無優先權之債務
    總額未逾新臺幣（下同）1,200萬元者，於法院裁定開始清
    算程序或宣告破產前，得向法院聲請更生；債務人對於金融
    機構負債務者，在聲請更生或清算前，應向最大債權金融機
    構請求協商債務清償方案，或向其住、居所地之法院或鄉、
    鎮、市、區調解委員會聲請債務清理之調解。消費者債務清
    理條例第3條、第42條第1項、第151條第1項定有明文。又法
    院開始更生程序之裁定，應載明其年、月、日、時，並即時
    發生效力；法院裁定開始更生或清算程序後，得命司法事務
    官進行更生或清算程序，必要時得選任律師、會計師或其他
    適當之自然人或法人一人為監督人或管理人，亦為同條例第
    45條第1項、第16條第1項所明定。至於債務人之清償能力，
    則包括財產、信用及勞力（技術），並不以財產為限，必須
    三者總合加以判斷仍不足以清償債務，始謂欠缺清償能力而
    成為不能清償。
二、聲請意旨略以：聲請人因貸款60萬元裝潢前夫家，又貸款90
    萬元買新車及加上部分信用債務，因此積欠無擔保債務約17
    5萬3,230元。其於聲請更生前2年之收入合計約114萬2,703
    元，現為職業軍人，每月薪資5萬餘元，名下僅有1輛民國10
    5年出廠之汽車及3萬餘元存款。其每月個人生活必要支出依
    衛生福利部所公告109年度臺灣省最低生活費12,388元之1.2
    倍即14,866元計算，另須與前夫共同扶養1名未成年子女，
    須分擔扶養費7,433元，合計每月必要支出為22,299元。在
    此情況下，聲請人實無力負擔償還債務。聲請人之無擔保或
    無優先權之本金及利息債務總額未逾1,200萬元，復未經法
    院裁定開始清算程序或宣告破產，爰向本院聲請更生等語。
三、經查：
（一）聲請人因積欠如附表所示國泰世華商業銀行股份有限公司
      等債權人債務，陳報債權金額為175萬3,230元。聲請人無
      法清償債務，乃向本院聲請前置調解，請求債權人共同協
      商，然聲請人因故與債權人協商不成而聲請更生乙情，有
      債權人清冊、調解筆錄及財團法人金融聯合徵信中心當事
      人綜合信用報告債務清理條例前置協商專用債權人清冊可
      證。而依聲請人所提資料及各債權人陳報如附表所示債權
      （包括有擔保債權部分），合計約182萬元左右，有各該
      債權人陳報狀及相關本票裁定可查，堪可認定。
（二）查聲請人名下有1輛105年出廠之汽車及存款約3萬餘元，
      此有聲請人之全國財產稅總歸戶財產查詢清單（見院卷第
      14頁）及其提出之財產目錄表可證。而依108年、109年度
      綜合所得稅各類所得資料清單所示，其108年、109年自扣
      繳單位即海洋委員會海巡署東部分署領取之薪資分別為52
      萬1,942元、79萬5,220元，所得乃遞增狀態，以較近之10
      9年度所得計算其平均月入為66,268元，而即便以上開2年
      度所得總額132萬2,604元計算，其該2年平均月入亦有55,
      108元。聲請人陳報自己及未成年子女(108年出生）扶養
      費等每月必要生活費用合計為22,299元，業據其提出戶口
      名簿影本（見院卷第19頁）為證，核其數額係以衛生福利
      部所公告109年度臺灣省最低生活費12,388元之1.2倍14,8
      66元為計算基礎，乃屬合理，堪予准許。
（三）承上，本件以聲請人109年度平均月入66,268元計算收入
      ，扣除每月必要生活費22,299元後，每月尚餘43,969元可
      供清償債務，而聲請人如附表所示之債務總額約182萬元
      業如前述，則以聲請人109年平均月入扣除必要生活費後
      ，其全數清償上開債務僅需約42個月（計算式：182萬元÷
      43,969元=41.39）；又即便以前2年度平均月入55,108元
      計算扣除每月必要生活費後，每月亦餘32,809元可清償債
      務，則全數清償亦僅需約56個月（計算式：182萬元÷3280
      9元=55.47）。聲請人現年30歲（80年出生），距公務員
      強制退休年齡（65歲）尚有35年，且其所得乃遞增狀態，
      名下又有1輛105年出廠之汽車及存款約3萬餘元如前所述
      ，是本件縱加計利息，聲請人尚非不能於上開期間內清償
      前揭債務。綜上所述，聲請人並未符合消債條例第3條「
      不能清償債務或有不能清償之虞」之要件，本件更生之聲
      請尚難准許。
四、按消債條例之立法目的，在於使陷於經濟上困境之消費者，
    得分別情形依重建型債務清理程序（更生）或清算型債務清
    理程序（清算）清理債務，藉以妥適調整其與債權人及其他
    利害關係人之權利義務關係，保障債權人之公平受償，並謀
    求消費者經濟生活之更生機會，從而健全社會經濟發展。就
    更生程序而言，其主要功能為「債權人及債務人進行協商，
    以找出既能維持債務人基本生活，又能使債權人之債權獲得
    最大滿足之債務清償方案」。本件聲請人尚無不能清償債務
    或有不能清償之虞之情事，已如上述，且聲請人身為債務人
    ，並非無清償能力，理當誠實面對債務，主動積極與該等債
    權人重啟協商程序，謀求適當可行之清償方案，若債權機構
    願提供更優惠還款條件，當可更符合消債條例兼顧保障債權
    人公平受償及重建復甦債務人經濟生活之立法目的。
五、爰裁定如主文。 　　　
中　　華　　民　　國　　110 　年　　10　　月　　18　　日
                      民事第一庭  法  官  王麗芳
以上正本係照原本作成。
如不服本裁定，應於裁定送達後10日內，以書狀向本院提出抗告
，並繳納抗告費新臺幣1,000元。
中　　華　　民　　國　　110 　年　　10　　月　　19　　日
                                  書記官  張耕華
附表
編號 債權人 債權額（新臺幣）  1 國泰世華銀行商業銀行股份有限公司 712,727元  (迄至110年4月28日止，見院卷第40至41頁）  2 第一商業銀行股份有限公司 23,849元 (迄至110年6月）  3 玉山商業銀行股份有限公司 11,975元 (迄至110年5月13日）  4 合迪股份有限公司 有擔保債權949,754元 （迄至110年4月，見院卷第36至37頁）  5 甲○○ 120,000元及相關利息等（依本院109年度司票字第368號裁定所載內容，見院卷第24頁）